ACORDAO-COMPLETO-2569660

ACÓRDÃO 2498/2023 ATA 8/2023 - SEGUNDA CÂMARA

VISTOS, relatados e discutidos este processo de aposentadoria, em que se examina, nesta fase processual, pedido de reexame interposto pela Universidade Federal de Alagoas contra o Acórdão 2907/2022-TCU-Segunda Câmara, de relatoria do Ministro-Substituto André Luís de Carvalho, 
ACORDAM os Ministros do Tribunal de Contas da União, reunidos em Sessão da Segunda Câmara, ante as razões expostas pelo Relator e com fulcro no art. 48, c/c os arts. 32 e 33, da Lei 8.443/1992, em: 
9.1. conhecer do presente pedido de reexame para, no mérito, negar-lhe provimento; e
9.2. dar ciência desta deliberação à recorrente.

Pedido de reexame interposto contra decisão que julgou ilegal ato de aposentadoria.

Segunda Câmara

Universidade Federal de Alagoas.

3. Recorrente: Universidade Federal de Alagoas (Ufal).

13.1. Ministros presentes: Vital do Rêgo (Presidente), Augusto Nardes (Relator), Aroldo Cedraz, Antonio Anastasia e Jhonatan de Jesus.
13.2. Ministro que não participou da votação: Jhonatan de Jesus.
13.3. Ministro-Substituto presente: Marcos Bemquerer Costa.

AUGUSTO NARDES

Ministro-Substituto André Luís de Carvalho.

Transcrevo como parte integrante deste relatório, a instrução transcrita a seguir, elaborada e aprovada no âmbito da então Secretaria de Recursos (Serur) , e cujo encaminhamento teve a concordância do Ministério Público junto ao TCU (peças 21 a 23) :
	"Cuida-se de pedido de reexame (peça 13) interposto pela Universidade Federal de Alagoas contra o Acórdão 2907/2022-TCU-Segunda Câmara (peça 8) , que teve como relator o Excelentíssimo Senhor Ministro-Substituto André Luís de Carvalho.
	1.1. A deliberação recorrida apresenta o seguinte teor:
VISTOS, relatados e discutidos estes autos de aposentadoria deferida pela Universidade Federal de Alagoas em favor de Ivanilson Virgínio Gomes Júnior.
ACORDAM os Ministros do Tribunal de Contas da União, reunidos em Sessão da 2ª Câmara, nos termos do art. 71, incisos III e IX, da Constituição de 1988, dos arts. 1º, inciso V, 39, inciso II, e 45 da Lei 8.443/1992, e dos arts. 260, § 1º, e 262, § 2º, do RITCU, ante as razões expostas pelo Relator, em:
9.1. assinalar a ilegalidade do ato inicial de aposentadoria em favor de Ivanilson Virgínio Gomes Júnior (à peça 3 sob o n.º 61175/2018) , negando-lhe o respectivo registro, diante da indevida continuidade na destacada percepção das parcelas fixadas como reposição das perdas pelos planos econômicos sem a necessária absorção dessas parcelas, contudo, a partir das supervenientes modificações na estrutura remuneratória;
9.2. dispensar o ressarcimento das quantias percebidas indevidamente, mas de boa-fé, em consonância com a Súmula 106 do TCU;
9.3. determinar que, no prazo de 15 (quinze) dias contados da ciência desta deliberação, a Universidade Federal de Alagoas adote as seguintes medidas:
9.3.1. faça cessar os pagamentos decorrentes do ato ora considerado ilegal pelo item 9.1 deste Acórdão, diante dos indevidos pagamentos inerentes às parcelas fixadas como reposição das perdas pelos correspondentes planos econômicos ante a inadequada ausência da necessária absorção dessas parcelas a partir das supervenientes modificações na estrutura remuneratória, sob pena de responsabilidade solidária da autoridade administrativa omissa, nos termos do art. 71, inciso IX, da Constituição de 1988 e do art.¿262, caput, do RITCU; 
9.3.2. dê ciência desta deliberação ao interessado, alertando-o de que o efeito suspensivo proveniente da eventual interposição do subsequente recurso junto ao TCU não o eximirá da devolução dos valores percebidos indevidamente após a notificação, diante do não provimento desse recurso, devendo encaminhar o comprovante da correspondente notificação ao TCU no prazo de 30 (trinta) dias;
9.3.3. encaminhe a este Tribunal, nos termos do art. 262, § 2º, do RITCU, o novo ato de concessão da aludida aposentadoria, sem a ilegalidade indicada nesta deliberação, diante dos indevidos pagamentos inerentes às parcelas fixadas como reposição das perdas pelos correspondentes planos econômicos ante a inadequada ausência da necessária absorção dessas parcelas a partir das supervenientes modificações na estrutura remuneratória, para que seja submetido à apreciação pelo TCU, na forma do art. 260, caput, do RITCU; 
9.4. enviar a cópia do presente Acórdão, com o Relatório e a Proposta de Deliberação, à Universidade Federal de Alagoas, para ciência e efetivo cumprimento do item 9.3 deste Acórdão; e 
9.5. arquivar o presente processo, sem prejuízo de promover o monitoramento da determinação proferida pelo item 9.3 deste Acórdão, representando ao TCU, se necessário. (destacamos e sublinhamos) 
	HISTÓRICO 
	2.	O ato de aposentadoria foi considerado ilegal, em razão da continuidade do pagamento de rubricas judiciais, decorrentes das perdas dos planos econômicos, que já deveriam ter sido absorvidas pelos acréscimos remuneratórios da carreira do servidor Ivanilson Virgínio Gomes Júnior.
	2.1. Irresignada, a Universidade Federal de Alagoas interpôs o presente pedido de reexame (peça 13) , cujas argumentações serão abordadas mais adiante.
	ADMISSIBILIDADE
	3.	Reitera-se o exame de admissibilidade realizado pelo Sar/Serur (peça 14) , que opinou pelo conhecimento do recurso, nos termos do artigo 48 da Lei 8.443/1992, c/c os artigos 285, § 2º, e 286, parágrafo único, do RI/TCU, suspendendo-se os efeitos dos subitens 9.1, 9.3, 9.3.1 e 9.3.3 do Acórdão 2907/2022-TCU-Segunda Câmara. O Excelentíssimo Senhor Ministro Augusto Nardes, mediante despacho de peça 17, concordou com esta unidade técnica.
	4.  Delimitação
	Constitui objeto do presente recurso definir se:
	a)	houve a incidência da decadência;
	b)	as parcelas judiciais referentes a planos econômicos já deveriam ter sido absorvidas pelos acréscimos remuneratórios da carreira do servidor.
	5.	Da decadência
	5.1. Aduz a Universidade Federal de Alagoas ter havido a incidência da decadência, com base nos seguintes argumentos.
	5.2. O servidor Ivanilson Virgínio Gomes Júnior já se encontra aposentado há, no mínimo, seis anos, não havendo mais que se falar sobre a ilegalidade do ato, em razão da aplicação do art. 54, § 1º, da Lei 9.874/1999 acerca da decadência, bem como da observância do princípio da legalidade de que trata o art. 37 CFRB/1988 (peça 13, p. 11) . 
	5.3. Com a manifestação do instituto da decadência, se faz necessário o reexame do acórdão recorrido, para que seja mantida a aposentadoria, em nome do princípio constitucional da segurança jurídica e do devido processo legal que concedeu a aposentadoria no tempo. Colaciona ementa de entendimento jurisprudencial do STF acerca de decadência, bem como de trecho do voto do Ministro José Jorge, proferido no âmbito do TC Processo 013.663/2011-9, tratando de presunção de boa-fé, convicção do interessado quanto à legalidade do ato e idade avançada (peça 13, p. 11-15) .
	Análise
	5.4. Quanto à decadência administrativa, essa só é configurada quando o processo não é julgado após cinco anos contados de sua chegada ao TCU. 
	5.5. Pacificando de vez o tema, o STF fixou a seguinte tese de repercussão geral (tema 445) , no bojo no RE 636.553, de relatoria do Ministro Gilmar Mendes (grifos acrescidos) :
Em atenção aos princípios da segurança jurídica e da confiança legítima, os Tribunais de Contas estão sujeitos ao prazo de 5 anos para o julgamento da legalidade do ato de concessão inicial de aposentadoria, reforma ou pensão, a contar da chegada do processo à respectiva Corte de Contas.
	5.6. Assim, como o ato em reexame, com vigência em 25/6/2018, foi enviado ao TCU em 4/12/2018 (peça 3) e apreciado na Sessão da Segunda Câmara de 7/6/2022 (peça 8) , não há que se falar em decadência administrativa, nem em prescrição quinquenal, nem em obrigatoriedade de oitiva prévio do interessado.
	5.7. Como se pode ver, houve imprecisão nas alegações da Universidade Federal de Alagoas de que servidor Ivanilson Virgínio Gomes Júnior já se encontrava aposentado há, no mínimo, seis anos.
	5.8. Diante disso, propõe-se a rejeição dos argumentos apresentados pela recorrente.
	6.	Da continuidade de pagamento da parcela judicial
	6.1. Aduz a recorrente que decisões judiciais asseguram a manutenção das rubricas judiciais nos proventos do aposentado, com base nos seguintes argumentos.
	6.2. Os valores referentes à URP são pagos ao interessado com base na Reclamação Trabalhista 0157300.52.1989.5.19.0003. Na auditoria realizada pela Corte de Contas, para verificar a regularidade de pagamentos efetuados aos servidores ativos, inativos e pensionistas da Universidade Federal de Alagoas, foi prolatado o Acórdão 6492/2017-TCU-Segunda Câmara, de relatoria da Ministra Ana Arraes, com a seguinte determinação (peça 13, p. 3-4) :
9.1.1. no prazo de 180 (cento e oitenta) dias, nos casos em que já houve trânsito em julgado no sentido da concessão ou manutenção do pagamento, promova a absorção das rubricas judiciais referentes à URP de fevereiro de 1989 (26,05%) , à URV (3,17%) e à extensão do índice de reajuste de 28,86% pelos aumentos remuneratórios concedidos à carreira após a data do trânsito em julgado, restringindo o marco inicial dessa absorção aos reajustes concedidos nas leis que reestruturaram as carreiras dos respectivos servidores nos últimos cinco anos, excetuados os casos em que eventualmente haja decisão judicial impedindo expressamente a absorção por futuros aumentos remuneratórios concedidos por lei à carreira, a exemplo das Reclamações Trabalhistas 0157300.52.1989.5.19.0003 e 0064700.12.1989.5.19.0003.
	6.3. Determinou-se ainda à Sefip que encaminhasse ao Departamento de Assuntos Extrajudiciais da Advocacia-Geral da União as informações necessárias a eventual ação junto ao STF envolvendo a Reclamação Trabalhista 0157300.52.1989.5.19.0003, cuja decisão foi desfavorável à União no Tribunal Superior do Trabalho, dando-se ciência à Consultoria Jurídica - Conjur/TCU, nos termos da Questão de Ordem aprovada pelo Plenário desta Corte de Contas, em 8/6/2011. Relativamente ao pagamento parametrizado da URP aos servidores da UFAL, foi determinado à Conjur/TCU que procedesse ao acompanhamento da Reclamação Trabalhista 0064700.12.1989.5.19.0003 junto ao Tribunal Superior do Trabalho (peça 13, p. 4) .
	6.4. Após as demonstrações quanto à necessidade de dar continuidade aos referidos pagamentos em virtude de comando da própria Corte de Contas prolatado no Acórdão 6492/2017-TCU-Segunda Câmara, não existe motivação atual para o comando do acórdão exarado nos presentes autos ter seus efeitos positivados pela recorrente, visto encontrar-se em pleno vigor a demanda judicial em que as partes continuam com o direito a percepção dos aludidos pagamentos (peça 13, p. 4-5) .
	6.5. A Universidade cumpriu todas as exigências para recadastramento da ação judicial, no módulo AJ-SIGEPE, envolvendo a rubrica judicial questionada no acórdão recorrido. A referida ação foi confirmada pelo Ministério da Educação e o da Economia. As orientações acerca da necessidade de emissão de pareceres de força executória atualizados para cada uma das ações a serem recadastradas foram observadas. Questionada sobre o entendimento quanto à absorção da Ação Judicial 0157300.52.1989.5.19.0003 e se era extensível a servidores ativos, aposentados e pensionistas, a Procuradoria Federal, em mais de uma oportunidade, respondeu que esta não seria passível de absorção e deveria continuar a ser paga a aposentados e pensionistas, conforme Nota 00004/2021/PROC/PFUFAL/PGF/AGU e COTA 00015/2021/PROC/PFUFAL/PGF/AGU (peça 13, p. 5-8) .
	6.6. Ainda silente sobre a questão da absorção automática demandada pelo Acórdão 1614/2019-TCU-Plenário, a Universidade requereu que a PFUFAL se manifestasse sobre esse ponto específico, o que ocorreu no bojo da NOTA 00027/2021/PROC/PFUFAL/PGF/AGU (peça 13, p. 89) :
4. Em resposta a indagação da letra 'a', vem prestar os esclarecimentos necessários para a elucidação das dúvidas surgidas:
1- Esta Procuradoria se posicionou pela manutenção das Rubricas judiciais, sendo esta manutenção, de forma parametrizada como consta na COTA 87/2015 PF-AL/PGF/AGU (Seq. 102) , informando que: 'determinou o juízo trabalhista a continuidade do pagamento das rubricas judiciais de forma parametrizada', e continua relatando que encontra-se em pleno vigor a determinação judicial no sentido de que a Autarquia efetive os pagamentos das rubricas objeto do título judicial de forma parametrizada.'
	6.7. Estes entendimentos se consolidaram não apenas por meio da Procuradoria junto à UFAL, mas também através de outros órgãos consultivos. Em que pese haver amplo reconhecimento que as rubricas judiciais não compõem parte permanente da estrutura remuneratória, é também de entendimento das consultorias jurídicas que a presente ação judicial não apresenta novo entendimento diverso daquele que determinou a continuidade de pagamento. Nesse sentido, transcreve trechos da NOTA 00015/2021/NUAD/PFAL/PGF/AGU, da NOTA 00014/2021/ASJUR/PFUFTM/PGF/AGU e do voto proferido pelo Ministro José Jorge no âmbito do TC Processo 013.661/2011-6 (peça 13, p. 9-11) .
	6.8. Considerando que os idosos são os maiores atingidos pela COVID-19, acredita a recorrente ser necessária a preservação da segurança jurídica, subprincípio do Estado de Direito, a garantia da estabilidade e, por conseguinte, da paz social (peça 13, p. 13-14) .
	6.9. A Corte de Contas julgou ilegal o ato de aposentadoria autuado no presente processo, apesar de já ter proferido acórdão que excetuou os casos em que eventualmente haja decisão judicial impedindo expressamente a absorção por futuros aumentos remuneratórios concedidos por lei à carreira, a exemplo das Reclamações Trabalhistas 0157300.52.1989.5.19.0003 e 0064700.12.1989.5.19.0003. Há que se separar a legalidade do ato da questão de pagamento de rubricas judiciais que possuam base jurídica para continuidade na folha, até que haja reforma judicial (peça 13, p. 14) .
	6.10. Ante o exposto, requer que o presente recurso seja conhecido e provido, para reformar o Acórdão 2907/2022-TCU-Segunda Câmara, exarado nos autos do TC Processo 012.579/2018-1, voltando a julgar o ato de aposentadoria legal. Requer ainda que eventuais novas determinações no âmbito deste processo possam observar a Resolução TCU 315/2020, especialmente quanto à participação desta gestão na identificação de uma solução satisfatória e que vise o atendimento do interesse público (peça 13, p. 14-15) .
	Análise
	6.11. Ao deliberar pela ilegalidade da continuidade da percepção pelo aposentado de rubrica relativa a planos econômicos, esta Corte de Contas considerou que não representa afronta à coisa julgada a decisão posterior deste Tribunal que afaste pagamentos oriundos de sentenças judiciais cujo suporte fático de aplicação já se tenha exaurido, como decidido pelo Supremo Tribunal Federal no Recurso Extraordinário 596.663/RJ.
	6.12. O STF, ao julgar o RE 596.663/RJ, que teve repercussão geral reconhecida, assentou a tese de que a sentença que reconhece ao trabalhador ou ao servidor o direito a determinado percentual de acréscimo remuneratório deixa de ter eficácia a partir da superveniente incorporação definitiva do referido percentual aos seus ganhos, conforme a seguinte ementa:
CONSTITUCIONAL. PROCESSUAL CIVIL. SENTENÇA AFIRMANDO DIREITO À DIFERENÇA DE PERCENTUAL REMUNERATÓRIO, INCLUSIVE PARA O FUTURO. RELAÇÃO JURÍDICA DE TRATO CONTINUADO. EFICÁCIA TEMPORAL. CLÁUSULA REBUS SIC STANTIBUS. SUPERVENIENTE INCORPORAÇÃO DEFINITIVA NOS VENCIMENTOS POR FORÇA DE DISSÍDIO COLETIVO. EXAURIMENTO DA EFICÁCIA DA SENTENÇA. 
1. A força vinculativa das sentenças sobre relações jurídicas de trato continuado atua rebus sic stantibus: sua eficácia permanece enquanto se mantiverem inalterados os pressupostos fáticos e jurídicos adotados para o juízo de certeza estabelecido pelo provimento sentencial. A superveniente alteração de qualquer desses pressupostos (a) determina a imediata cessação da eficácia executiva do julgado, independentemente de ação rescisória ou, salvo em estritas hipóteses previstas em lei, de ação revisional, razão pela qual (b) a matéria pode ser alegada como matéria de defesa em impugnação ou em embargos do executado. 
2. Afirma-se, nessa linha de entendimento, que a sentença que reconhece ao trabalhador ou servidor o direito a determinado percentual de acréscimo remuneratório deixa de ter eficácia a partir da superveniente incorporação definitiva do referido percentual nos seus ganhos. 
3. Recurso extraordinário improvido.'
	6.13. Transcreve-se, a seguir, trecho do voto proferido pelo Ministro Teori Zavascki, em que trata da eficácia temporal da sentença judicial envolvendo relação jurídica de trato continuado:
2. O pedido de vista, conforme referi na oportunidade, se deveu à percepção de que, consideradas as circunstâncias do caso, a questão jurídica em debate não diz respeito à coisa julgada, mas, sim, a eficácia temporal da sentença. O exame dos autos confirma esse entendimento. Realmente, a sentença exequenda reconheceu o direito dos demandantes a incorporar, em seus vencimentos, o percentual de 26,05%, relativo à URP de fevereiro de 1989. Trata-se de típica sentença sobre relação jurídica de trato continuado, que, portanto, projeta efeitos prospectivos. Justamente por isso, a questão que ordinariamente se põe em relação a essa espécie de provimento é a da sua eficácia temporal futura: até quando a sentença tem eficácia? É, porventura, ad aeternum, a produção de seus efeitos? Sobre esse tema, há uma premissa conceitual incontroversa: a de que a força vinculativa dessas sentenças atua rebus sic stantibus. Realmente, ao pronunciar juízos de certeza sobre a existência, a inexistência ou o modo de ser das relações jurídicas, a sentença leva em consideração as circunstâncias de fato e de direito que se apresentam no momento da sua prolação. Tratando-se de relação jurídica de trato continuado, a eficácia temporal da sentença permanece enquanto se mantiverem inalterados esses pressupostos fáticos e jurídicos que lhe serviram de suporte (cláusula rebus sic stantibus) . (....) 3. Restaria saber se essa superveniente perda de eficácia da sentença dependeria de ação rescisória ou, ao menos, de uma nova sentença em ação revisional. Quanto à rescisória, a resposta é certamente negativa, até porque a questão posta não se situa no plano da validade da sentença ou da sua imutabilidade, mas, sim, unicamente, no plano da sua eficácia temporal. Quanto à ação de cunho revisional, também é dispensável em casos como o da espécie, pois, alteradas por razões de fato ou de direito as premissas originalmente adotadas pela sentença, a cessação de seus efeitos, em regra, opera-se de modo imediato e automático, independente de novo pronunciamento judicial. (...) 
5. Cumpre asseverar, ademais, que os fundamentos adotados pelo acórdão recorrido guardam compatibilidade com o entendimento manifestado pelo STF em situações análogas, como, v.g., em recente julgado, em que, analisando processo representativo de controvérsia, inserido no âmbito da sistemática da repercussão geral, fixou a tese de que, não obstante reconhecida judicialmente certa diferença de vencimentos de servidor público, o termo final dessa obrigação 'deve ocorrer no momento que a carreira do servidor passa por uma restruturação remuneratória, porquanto não há direito à percepção ad aeternum de parcela de remuneração por servidor público' (RE 561.836/RN, rel. Min. Luiz Fux, Pleno, DJe de 10/2/2014) . Orientação semelhante é adotada pelo Superior Tribunal de Justiça, como, v.g., no MS 11.045, de que fui relator (Corte Especial, DJe de 25/2/10) . (destacamos) 
	6.14. No presente caso concreto, observa-se que não houve a absorção da parcela referente a planos econômicos, que continuou a ser paga de modo destacado, mesmo após as reestruturações, pela Lei 11.784/2008, da Carreira de Magistério Superior, de que trata a Lei 7.596/1987, e do Plano de Carreira dos Cargos Técnico-Administrativos em Educação, de que trata a Lei 11.091/2005, cujo Anexo I-C, contendo a 'Tabela de Estrutura e de Vencimento Básico do Plano de Carreira dos Cargos Técnico-Administrativos em Educação', foi alterado pelas Leis 12.772/2012 (a partir de 1/3/2013) e 13.325/2016 (aumentos nos meses de março/2015, agosto/2016 e janeiro/2017) .
	6.15. A cessação dos pagamentos de acréscimos remuneratórios dessa natureza, independentemente de ação rescisória ou revisional, não representa ofensa à sentença judicial, mas efetiva obediência aos limites da coisa julgada, porquanto a força do aresto não pode impedir que fatos novos produzam as consequências que lhes são próprias, não se admitindo que a coisa julgada material signifique imunidade à alteração dos pressupostos fáticos e jurídicos que regem a questão.
	6.16. É que a coisa julgada, como situação jurídica (res) regulada pela sentença como norma singular e concreta (iudicata) , alcança apenas o estado de coisas sobre o qual incide a sentença, não se estendendo a inovações supervenientes, como a que decorre de lei ulterior que altere a organização ou a estrutura de cargos e carreiras, cujo regime jurídico não é imutável e perpétuo, nem gera direito adquirido à sua eterna permanência ou subsistência.
	6.17. Quanto às antigas ações judiciais trazidas à colação pela UFAL, entende-se que não afastam a necessidade de progressiva redução dos valores percebidos a título de planos econômicos à medida em que foram implantadas novas tabelas remuneratórias dos docentes e dos servidores técnico-administrativos das instituições federais de ensino superior, haja vista que a força vinculativa das sentenças sobre relações jurídicas de trato continuado atua rebus sic stantibus. Assim, a superveniente alteração dos pressupostos fáticos e jurídicos determina a imediata cessação da eficácia executiva do julgado, independentemente de ação rescisória ou revisional. 
	6.18. Cabe ressaltar que a atuação desta Corte de Contas, no que tange ao julgamento de atos de pessoal para fins de registro, segue o balizamento estabelecido pelo Supremo Tribunal Federal na Súmula Vinculante 3, que excepciona a apreciação da legalidade do ato de concessão inicial de aposentadoria, reforma e pensão da necessidade de observância do contraditório e ampla defesa.
	6.19. A atuação do Tribunal de Contas da União deu-se em consonância com a competência estabelecida no art. 71, inciso III, da Carta Magna quanto à apreciação, para fins de registro, da legalidade de ato de concessão de pensão, na forma regulamentada pela Lei 8.443/1992 (art. 1º, inciso V) , pelo Regimento Interno (arts. 1º, inciso VIII, 259 e seguintes) e pela Instrução Normativa TCU 78/2018, que dispõe sobre o envio, o processamento e a tramitação de informações alusivas a atos de admissão de pessoal e de concessão de aposentadoria, reforma e pensão, para fins de registro, no âmbito da Corte de Contas, nos termos do art. 71, inciso III, da Constituição Federal.
	6.20. Prevê o art. 260, § 1º, do Regimento Interno que a autoridade administrativa responsável por atos de aposentação submeterá os dados e informações necessários ao respectivo órgão de controle interno, que deverá emitir parecer sobre a legalidade dos atos e torná-los disponível à apreciação do Tribunal, que determinará o registro dos atos que considerar legais e recusará o registro dos atos considerados ilegais.
	6.21. Nos termos do art. 262, caput e § 2º, do referido Regimento, uma vez recusado o registro do ato de concessão pelo TCU, cabe ao órgão de origem a adoção de providências para fazer cessar o pagamento dos proventos no prazo de quinze dias, contados da ciência da decisão do Tribunal, bem como emitir novo ato, se for o caso, escoimado da irregularidade verificada.
	6.22. Entende-se que esses procedimentos foram seguidos pela Corte de Contas na negativa de registro do ato de aposentadoria em reexame, não merecendo prosperar as contestações da recorrente acerca de possíveis inobservâncias do devido processo legal.
	6.23. No que tange aos pedidos formulados pela Universidade Federal de Alagoas, observa-se ser equivocada a referência ao TC Processo 012.579/2018-1, com solicitação para que o Tribunal volte a julgar o ato de aposentadoria legal. Consulta ao sistema e-TCU indica que, no aludido processo, foi prolatado o Acórdão 1166/2022-TCU-Plenário, que revisou de ofício o Acórdão 8666/2021-TCU-Primeira Câmara, de modo a considerar ilegal e recusar registro ao ato inicial de concessão de aposentadoria a Guilherme Soares da Silva, em razão da inclusão de parcelas judiciais de planos econômicos em desacordo com o Acórdão 2161/2005-TCU-Plenário.
	6.24. Diante disso, opina-se pela rejeição das alegações da recorrente.
	CONCLUSÃO
	7. Da análise de mérito, conclui-se que:
	a) não houve a incidência da decadência;
	b) a parcela judicial referente a planos econômicos já deveria ter sido absorvida pelos acréscimos remuneratórios da carreira do servidor, haja vista as reestruturações, pela Lei 11.784/2008, da Carreira de Magistério Superior, de que trata a Lei 7.596/1987, e do Plano de Carreira dos Cargos Técnico-Administrativos em Educação, de que trata a Lei 11.091/2005, cujo Anexo I-C, contendo a 'Tabela de Estrutura e de Vencimento Básico do Plano de Carreira dos Cargos Técnico-Administrativos em Educação', foi alterado pelas Leis 12.772/2012 (a partir de 1/3/2013) e 13.325/2016 (aumentos nos meses de março/2015, agosto/2016 e janeiro/2017) .
	7.1. Por conseguinte, deve-se negar provimento ao presente recurso.
	PROPOSTA DE ENCAMINHAMENTO
	8. Ante o exposto, submetem-se os autos à consideração superior, propondo-se, com fundamento no art. 48 da Lei 8.443/1992:
	a)	conhecer do recurso e, no mérito, negar-lhe provimento;
	b)	informar à recorrente e demais interessados do acórdão a ser proferido, destacando que o relatório e o voto que o fundamentam podem ser acessados por meio do endereço eletrônico www.tcu.gov.br/acordaos."
	É o Relatório.

não há.

Procurador Marinus Eduardo De Vries Marsico.

PESSOAL. ATO DE APOSENTADORIA JULGADO ILEGAL EM VIRTUDE DO PAGAMENTO DE RUBRICAS JUDICIAIS REFERENTES A PLANO ECONÔMICO. FALTA DA NECESSÁRIA ABSORÇÃO DAS REFERIDAS PARCELAS PELA SUPERVENIENTE REESTRUTURAÇÃO DO PLANO GERAL DE CARGOS. PEDIDO DE REEXAME. INSUFICIÊNCIA DAS ALEGAÇÕES RECURSAIS. CONHECIMENTO. NEGATIVA DE PROVIMENTO. CIÊNCIA.

APOSENTADORIA (APOS)

Unidade de Auditoria Especializada em Recursos (AudRecursos).

Trata-se de pedido de reexame, em processo de aposentadoria, interposto pela Universidade Federal de Alagoas contra o Acórdão 2907/2022-TCU-Segunda Câmara, de relatoria do Ministro-Substituto o André Luís de Carvalho.
2.	 No âmbito da deliberação recorrida, este Tribunal julgou ilegal o ato de aposentadoria do ex-servidor Ivanilson Virgínio Gomes Júnior, negando-lhe registro, em razão da continuidade do pagamento de rubricas judiciais, decorrentes das perdas dos planos econômicos (URP) , que já deveriam ter sido absorvidas pelos acréscimos remuneratórios da carreira. 
3.	Em seu pedido de reexame, a recorrente argumenta, de mais relevante: i) a existência de decisão judicial que assegura a manutenção das rubricas judiciais nos proventos do aposentado (Reclamação Trabalhista 0157300.52.1989.5.19.0003) ; e ii) teria havido a incidência da decadência.
4.	A então Secretaria de Recursos (Serur) analisou as alegações apresentadas e concluiu por rejeitá-las. Nesse sentido, propôs, com o aval do Ministério Público junto ao TCU (MPTCU) , conhecer do recurso e negar-lhe provimento.
5.	Exposto resumidamente os fatos, ratifico despacho exarado nos autos para conhecer do presente recurso. No mérito, acolho os pareceres uniformes exarados nos autos e adoto os fundamentos utilizados como razões para decidir pela negativa de provimento deste pedido de reexame.
6.	De fato, a jurisprudência deste Tribunal (a exemplo do Acórdão 1857/2003-TCU-Plenário, relator Ministro Adylson Motta, confirmado pelo Acórdão 961/2006-TCU-Plenário, relator Ministro Walton Alencar Rodrigues) é firme no sentido de considerar ilegais os atos que contemplem parcelas relativas a planos econômicos, mesmo diante de eventual decisão judicial favorável à continuidade do benefício, porquanto os pagamentos da espécie não se incorporam à remuneração em caráter permanente, dada sua natureza de antecipação salarial, conforme o Enunciado 322 da Súmula do TST.
7.	Igualmente pacífica a jurisprudência no âmbito do STJ e do STF sobre o tema. Em várias oportunidades foi confirmado o entendimento de que alterações posteriores no regime de vencimentos devem absorver as vantagens decorrentes de decisões judiciais cujo suporte fático já se tenha exaurido, resguardada a irredutibilidade remuneratória (e.g., MS 13.721-DF/STJ, MS 11.145-DF/STJ, RE 241.884-ES/STF, RE 559.019-SC/STF, MS 26.980-DF/STF) .
8.	Sendo assim, a ação judicial apresentada nos argumentos recursais não afasta a necessidade de progressiva redução dos valores percebidos a título de URP à medida em que foram implantadas novas tabelas remuneratórias dos servidores do órgão. Nesse sentido, a atuação deste Tribunal, ao julgar ilegal o ato, está restrita à sua competência constitucional, sem qualquer interferência em outros poderes ou violação ao direito adquirido, ao ato jurídico perfeito e à coisa julgada, conforme bem analisado na instrução transcrita no relatório antecedente a este voto. 
9. 	Quanto à alegação de decadência, ressalto que os Tribunais de Contas estão sujeitos ao prazo de 5 anos para o julgamento da legalidade do ato de concessão inicial de aposentadoria, reforma ou pensão, a contar da chegada do processo à respectiva Corte de Contas, conforme previsto no RE 636.553, de relatoria do Ministro Gilmar Mendes. Assim, não há de se falar em decadência neste caso, visto que o presente ato foi enviado ao TCU em 4/12/2018 (peça 3) e apreciado na Sessão da Segunda Câmara de 7/6/2022 (peça 8) .
	Ante o exposto, VOTO pela adoção da minuta de acórdão que trago a este Colegiado.
	
TCU, Sala das Sessões, em 4 de abril de 2023.
Ministro JOÃO AUGUSTO RIBEIRO NARDES
Relator